【裁判字號】    97,簡,701
【裁判日期】    980217
【裁判案由】    營利事業所得稅
【裁判全文】
臺北高等行政法院判決
                                       97年度簡字第701號
原      告  信德鮮花殯儀有限公司
代  表  人  甲○○（董事）
被      告  財政部臺灣省北區國稅局
代  表  人  陳文宗（局長）
                            送.
上列當事人間因營利事業所得稅事件，原告不服財政部中華民國
97年9月8日臺財訴字第09700376110號（案號：第00000000號）
、第00000000000號（案號：第00000000號）、第00000000000號
（案號：第00000000號）及第00000000000號（案號：第0000000
0號）訴願決定，提起行政訴訟。本院判決如下：
    主  文
原告之訴駁回。
訴訟費用由原告負擔。
    事實及理由
一、程序說明：
    本件因屬不服行政機關所為稅捐課徵而涉訟，其標的之金額
    為新臺幣（下同）181,178元（含91及92年度營利事業所得
    稅補徵稅額37,853元、56,285元、罰鍰18,900元、28,100元
    、91及92年度未分配盈餘加徵營利事業所得稅補徵稅額13,9
    29元、18,211元、罰鍰3,400元、4,500元），係在200,000
    元以下，依行政訴訟法第229條第1項第2款、第2項規定及司
    法院民國（下同）92年9月17日（92）院臺廳行一字第23681
    號令，應適用簡易程序，合先敘明。
二、事實概要：
    原告係經營葬儀服務業，91及92年度營利事業所得稅結算申
    報，原分別列報營業收入淨額35,286元、45,771元、全年所
    得額2,470元、3,204元，原經被告依書面審查核定，嗣經查
    獲漏報營業收入571,429元、809,524元，重行核定91及92年
    度營業收入淨額606,715元、855,295元，又以原告未能提示
    帳簿憑證及有關文據供核，乃按該業（行業標準代號：8995
    -14）同業利潤標準淨利率31%，核算營業淨利188,081元、2
    65,141元，重行核定92及92年度全年所得額188,081元、265
    ,141元，應補稅額37,853元、56,285元，並按所漏稅額37,8
    53元、56,285元各處0.5倍罰鍰18,900元、28,100元（計至
    百元止）。原告不服，主張對於核定稅額有異議，請重新查
    核云云，申請復查。案經被告審查認為：本件同一漏稅事實
    營業稅部分，因原告未申請復查而告確定，就營利事業所得
    稅部分：（一）營業收入淨額：91及92年度分別列報35,286
    元及45,771元，又於95年5月19日申請更正為635,286元、94
    5,771元、全年所得額虧損103,925元、71,556元，係於被告
    查獲漏報營業收入調查基準日（94年11月14日）之後，原核
    定91及92年度漏報營業收入571,429元及809,524元並無不合
    ；（二）營業成本、營業費用及損失總額部分，均未能提示
    相關帳簿憑證供核，被告以同業利潤標準淨利率核定91及92
    年度全年所得額188,081元、265,141元並無不合等由，乃作
    成97年6月9日北區國稅法一字第0970006762號及第00000000
    00號復查決定（下稱原處分），駁回其復查之申請。另原告
    91年度未分配盈餘申報，原列報課稅所得額2,470元及未分
    配盈餘0元，被告初查核定2,470元及1元；92年度未分配盈
    餘申報，原列報課稅所得額3,204元及未分配盈餘負12, 548
    元，被告初查原依申報數核定，嗣經查獲91年度結算申報漏
    報課稅所得額177,142元，重行核定課稅所得額188,081元，
    減除當年度應納之營利事業所得稅37,853元、已由當年度盈
    餘分配之股利淨額或盈餘淨額1,848元、已依公司法或其他
    法律規定由當年度盈餘提列之法定盈餘公積207元、已依公
    司或合作社章程規定由當年度盈餘給付之董、理、監事職工
    紅利或酬勞金19元及依所得稅法第83條及其施行細則第81條
    規定，按同業利潤標準核定之全部或部分所得額，與其依帳
    載資料申報之全部或部分所得額之差額8,863元，重行核定
    92年度未分配盈餘139,291元，加徵10%營利事業所得稅13,9
    29元，應補稅額13,929元，並按所漏稅額13,929元處0.25倍
    罰鍰3,400元（計至百元止）；另被告查獲原告92年度結算
    申報漏報課稅所得額250,952元，重行核定課稅所得額265,1
    41元，加計自行列報加項208元，減除當年度應納之營利事
    業所得稅56,285元及依所得稅法第83條及其施行細則第81條
    規定，按同業利潤標準核定之全部或部分所得額，與其依帳
    載資料申報之全部或部分所得額之差額26,945元，重行核定
    92年度未分配盈餘182,119元，加徵10%營利事業所得稅18,2
    11元，應補稅額18,211元，並按所漏稅額18,211元處0.25倍
    罰鍰4,500元（計至百元止）。原告不服，主張請俟營利事
    業所得稅確定後再行辦理云云，申請復查。案經被告審查認
    為：原告91及92年度營利事業所得稅結算申報，列報課稅所
    得額2,470元及3,204元，被告初查依申報數核定，嗣經查獲
    漏報課稅所得額177,142元、250,952元，重行核定課稅所得
    額188,081元及265,141元，經原告申請復查而遭駁回，原核
    定未分配盈餘139,291元、182,119元並無不合，至原告91及
    92年度營利事業所得稅確定後，如有變更原核定事項致影響
    未分配盈餘之計算者，可再循更正程序辦理，並不影響其權
    益等由，遂作成97年6月12日北區國稅法一字第0970006759
    號及第0000000000號復查決定（下稱原處分），駁回其復查
    之申請。原告仍表不服，分別就91及92年度營利事業所得稅
    及罰鍰、91及92年度未分配盈餘加徵營利事業所得稅及罰鍰
    ，提起訴願，均遭決定駁回，遂向本院提起行政訴訟。
三、本件原告主張：
（一）有關91及92年度營利事業所得稅及罰鍰部分：
    1.原告對94年11月14日營業稅漏報營業收入之事實，並不否
      認且對營業收入之調整亦完成申請更正申報91及92年營利
      事業所得稅之收入及成本與費用，原告認定營利事業所得
      稅乃核實課稅，基於收入與成本配合原則，將原申報之91
      及92年度營利事業所得稅予以更正，而更正後原告於91及
      92年度營利亦維持虧損，豈有漏報所得情事。
    2.原告於91及92年收入，主要均為抬棺移靈之人力服務工資
      ，且因人力有限，人力調派有兼作業務及管理工作，其營
      業成本所載工資以薪資表所載金額於91年2月、92年1月不
      符，係屬正常，依稅務法規定，人員從事與收入有關之工
      時屬直接人工，但從事管銷之時則屬管銷。原告認91及92
      年度薪資扣繳申報已如實補報，而所屬員工亦相對認定領
      薪事實，且原告91及92年更正申報營利所得之薪資（直接
      人工與管銷薪資之合計數與扣繳申報相符），被告查核時
      未善盡查核責任，逕予武斷，殊不合理。另原告員工未加
      保勞、健保，惟在91及92年尚有諸多小企業員工未投保，
      僅補貼勞保，故被告以未投保為由否定薪資，忽略未查對
      員工於原告處領取薪資之事實，於理情均有未合。
    3.有關收入明細表部分，火葬許可證日期雖不一致，但原告
      對收入為無異議，此可略而不談。原告帳簿憑證均備齊並
      檢送被告查核，若無帳證，被告豈有工資表、火葬許可證
      申請表及收入明細表之相關資料可為勾稽？被告僅針對人
      工薪資表及傳票後檢附之收據無法有效推論，而以未提供
      帳簿憑證草率認定。
    4.原告本屬服務社區及親朋好友，其業務亦由鄰居及朋友介
      紹，並未對外宣傳廣告，原告91年帳務原委任之會計事務
      所未善輔導之責，致原告有漏報銷貨收入遭補繳營業稅之
      事實，惟原告即時檢具事實收入、成本及費用憑證入帳並
      更正申報91及92年營利事業所得稅，冀鈞院體察原告經營
      服務困擾，審查原告主張之證據，撤銷訴願決定。
（二）有關91及92年度未分配盈餘加徵營利事業所得稅及罰鍰部
      分：原告對91及92年營利事業所得稅之更正，已於97年11
      月6日向鈞院提起訴訟，如原告獲勝訴判決，則91及92年
      度損益將呈現虧損，當無盈餘課稅問題，故被告應俟91及
      92年度營利事業所得稅確定，方能決定91及92年度未分配
      盈餘加徵營利事業所得稅及罰鍰等情，並聲明求為判決撤
      銷訴願決定及原處分（復查決定），訴訟費用由被告負擔
      。
四、被告則以：
（一）有關原告91及92年度營利事業所得稅及罰鍰部分：
    1.全年所得額部分：
      (1)按「納稅義務人自動向稅捐稽徵機關補報並補繳所漏稅
        款者，凡屬未經檢舉、未經稽徵機關或財政部指定之調
        查人員進行調查之案件，左列之處罰一律免除……二、
        各稅法所定關於逃漏稅之處罰。」、「營利事業所得之
        計算，以其本年度收入總額減除各項成本費用、損失及
        稅捐後之純益額為所得額。」分別為稅捐稽徵法第48
        條之1第1項第2款及行為時所得稅法第24條第1項所明定
        。次按「稅捐稽徵法第四十八條之一自動補報免罰之規
        定，以未經檢舉及未經稽徵機關或財政部指定之調查人
        員進行調查為要件。……故違章漏稅案件，經人向有權
        處理機關檢舉或經有權處理機關主動察覺或查獲者，均
        屬經檢舉之案件，無稅捐稽徵法第四十八條之一補稅免
        罰規定之適用。」、「納稅義務人因同一漏稅事實，涉
        嫌分別逃漏營業稅及營利事業所得稅……納稅義務人如
        對核定之營業稅及營利事業所得稅不服，應分別依照稅
        捐稽徵法第三十五條規定申請復查。但稽徵機關對有關
        營利事業所得稅部分復查之申請，可暫緩依稅捐稽徵法
        第三十五條第二項（現行法第四項）規定作成決定，並
        通知納稅義務人俟營業稅部分經復查、訴願或行政訴訟
        終結決定或判決應補徵或退還稅款後，再依營業稅部分
        確定之事實，作為營利事業所得稅復查決定之參考。」
        財政部70年2月19日臺財稅第31318號函及80年8月8日臺
        財稅第800695600號函釋在案。
      (2)原告係經營葬儀服務業，91及92年度分別列報營業收入
        淨額35,286元、45,771元、全年所得額2,470元、3,204
        元，被告初查依書面審查核定，嗣經查獲91及92年度漏
        報營業收入571,429元、809,524元，重行核定91及92年
        度營業收入淨額606,715元、855,295元，又以其未能提
        示帳簿憑證及有關文據供核，按該業（行業標準代號：
        8995-14）同業利潤標準淨利率31%核算營業淨利188,08
        1元及265,141元，重行核定91及92年度全年所得額188,
        081元、265,141元。原告不服，申請復查，遭決定駁回
        之。
      (3)本件同一漏稅事實之營業稅部分，原告不服被告核定漏
        報銷售額3,238,905元（91年度1,523,809元、92年度1,
        714,286元）申請復查，嗣撤回復查，經被告更正核定
        漏報銷售額1,380,953元（91年度571,429元、92年度80
        9,524元）確定在案，而就原告營利事業所得稅部分，
        茲說明如下；
        經被告就原告所提示資料查核結果，有關營業收入部
          分，原告已自行更正列報91及92年度為635,286元、9
          45,771元（與本次核定營業收入606,715元及855,295
          元之差額28,715元及90,476元，係含稅計價所致），
          其中收入明細表部分，其入帳日與火葬許可證申請書
          之立約日不一致，甚至提前數月，與常情不符；報價
          單上所載金額係包含委託代辦事項，雖與支付證明書
          所載金額相符，惟與原告主張收取人力服務工資，委
          託代辦事項均介紹其他廠商與委託人自行洽辦，未收
          取回扣或佣金，並不相符；另報價單上所載委託人委
          託代辦事項係由原告負責檢附相關業者憑證及文具請
          款，亦與其主張有別，且仍未提示合作廠商相關資料
          供核，原核定91及92年度漏報營業收入571,429元、8
          09,524元並無不合。
        營業成本部分，依營業成本分析表所載工資，與其所
          提示之工資印領清冊屬直接人工之薪資不符（如91年
          2月及92年1月各承辦2件委託案，依其所提示之薪資
          印領清冊屬直接人工之薪資49,072元及57,634元，與
          營業成本分析表所載工資94,130元及82,558元不符）
          ，且未為員工投保勞、健保，亦有違常情；又進貨部
          分，仍未提示相關帳簿憑證供核，致營業成本無法勾
          稽查核。
        營業費用及損失總額部分，仍未提示相關帳簿憑證供
          核，參諸行政法院（89年7月1日改制為最高行政法院
          ）36年度判字第16號判例：「當事人主張事實須負舉
          證責任。倘其所提出之證據不足為主張事實之證明，
          自不能認其主張之事實為真實。」之意旨，故被告核
          定91及92年度全年所得額188,081元、265,141元並無
          不合。
    2.罰鍰部分：
      (1)按「納稅義務人已依本法規定辦理結算申報，但對依本
        法規定應申報課稅之所得額有漏報或短報情事者，處以
        所漏稅額二倍以下之罰鍰。」為所得稅法第110條第1項
        所明定。次按「漏稅額在新臺幣十萬元以下者。一、處
        所漏稅額○．五倍之罰鍰。」為財政部97年1月24日臺
        財稅字第0970456930號令修正發布稅務違章案件裁罰金
        額或倍數參考表所規定。
      (2)原告91及92年度漏報營業收入571,429元、809,524元，
        致漏報全年所得額177,142元、250,952元，被告按原告
        所漏稅額37,853元、56,285元，各處0.5倍罰鍰計18,90
        0元、28,100元，且上開全年所得額既經維持，已如前
        述，故本件罰鍰並無違誤。
（二）有關91及92年度未分配盈餘加徵營利事業所得稅及罰鍰部
      分：
    1.未分配盈餘部分：
      (1)按「自八十七年度起，營利事業當年度之盈餘未作分配
        者，應就該未分配盈餘加徵百分之十營利事業所得稅，
        不適用第七十六條之一規定。前項所稱未分配盈餘，係
        指經稽徵機關核定之課稅所得額……減除左列各款後之
        餘額：一、當年度應納之營利事業所得稅。……三、已
        由當年度盈餘分配之股利淨額或盈餘淨額。四、已依公
        司法或其他法律規定由當年度盈餘提列之法定盈餘公積
        ……六、已依公司或合作社章程規定由當年度盈餘給付
        之董、理、監事職工紅利或酬勞金。……十、其他經財
        政部核准之項目。」為行為時所得稅法第66條之9第1項
        及第2項第1款、第3款、第4款、第6款、第10款所明定
        。次按「左列各款，於計算營利事業當年度應加徵百分
        之十營利事業所得稅之未分配盈餘時，得依所得稅法第
        六十六條之九第二項第十款規定，自稽徵機關核定之課
        稅所得額中減除……三、依所得稅法第八十三條及其施
        行細則第八十一條規定，按同業利潤標準核定之全部或
        部分所得額，與其依帳載資料申報之全部或部分所得額
        之差額。」為行為時營利事業所得稅查核準則第111條
        之1第3款所規定。
      (2)原告91年度未分配盈餘申報，原列報課稅所得額2,470
        元及未分配盈餘0元，被告初查分別核定2,470元及1元
        ，嗣經查獲原告91年度營利事業所得稅結算申報漏報課
        稅所得額177,142元，乃重行核定課稅所得額188,081元
        ，減除當年度應納之營利事業所得稅37,853元、已由當
        年度盈餘分配之股利淨額或盈餘淨額1,848元、已依公
        司法或其他法律規定由當年度盈餘提列之法定盈餘公積
        207元、已依公司或合作社章程規定由當年度盈餘給付
        之董、理、監事職工紅利或酬勞金19元及依所得稅法第
        83條及其施行細則第81條規定，按同業利潤標準核定之
        全部或部分所得額，與其依帳載資料申報之全部或部分
        所得額之差額8,863元，重行核定未分配盈餘139,291元
        ，依上開規定，並無不合。
      (3)原告92年度未分配盈餘申報，原列報課稅所得額3,204
        元及未分配盈餘負12,548元，被告初查原依申報數核定
        ，嗣經查獲原告92年度營利事業所得稅結算申報漏報課
        稅所得額250,952元，乃重行核定課稅所得額265,141元
        ，減除當年度應納之營利事業所得稅56,285元及依所得
        稅法第83條及其施行細則第81條規定，按同業利潤標準
        核定之全部或部分所得額，與其依帳載資料申報之全部
        或部分所得額之差額26,945元，重行核定未分配盈餘18
        2,119元，依上開規定，亦無不合。
      (4)被告就原告91及92年度營利事業所得稅所為之核定，自
        送達處分生效起即具有實質上之存續力，在該課稅處分
        經撤銷前，對於91及92年度未分配盈餘加徵10%營利事
        業所得稅關於課稅所得額之爭執而言，有其構成要件之
        效力，被告得據以核定原告91及92年度未分配盈餘，至
        原告91及92年度營利事業所得稅確定後，如有變更原核
        定事項，致影響未分配盈餘之計算者，當可再循更正程
        序辦理，並不影響原告權益。
    2.罰鍰部分：
      (1)按「營利事業已依第一百零二條之二規定辦理申報，但
        有漏報或短報未分配盈餘者，處以所漏稅額一倍以下之
        罰鍰。」為所得稅法第110條之2第1項所明定。
      (2)原告91及92年度營利事業所得稅結算申報，漏報課稅所
        得額177,142元、250,952元，致漏報未分配盈餘139,29
        1元、182,119元，91年度按所漏稅額13,929元處0.25倍
        罰鍰3,400元，92年度按所漏稅額18,211元處0.25倍罰
        鍰4,500元，並經復查及訴願決定維持在案，並無不合
        。
（三）原處分及訴願決定並無違誤，資為抗辯，並聲明求為判決
      駁回原告之訴，訴訟費用由原告負擔。
五、上開事實概要欄所述之事實，除後列之爭點事項外，其餘為
    兩造所不爭執，並有原處分書、91及92年度營利事業所得稅
    核定稅額及罰鍰繳款書、罰鍰處分書、91及92年度營利事業
    所得稅核定通知書暨調整法令及依據說明書、91及92年度營
    利事業所得稅審查報告書一般案件重核報告書、營利事業所
    得稅結算申報更正項目調整數額報告表、91及92年度收入明
    細表、營業成本分析表、薪（工）資印領清冊、進銷憑證查
    詢、原告96年11月5 日及96年10月23日補充說明書、房屋租
    賃契約書、91及92年度營利事業所得稅結算申報書（損益及
    稅額計算表）、資產負債表、原告逾期申報91及92年各類所
    得扣繳暨免扣繳憑單申報書及資料、91及92年度綜合所得稅
    各類所得資料清單、被告所屬臺北縣分局調借帳簿憑證收據
    、被告所屬臺北縣分局96年10月4 日北區國稅北縣一字第
    0960027581號函、原告95年5 月19日更正申請書暨91年度營
    利事業所得稅結算申報書（損益及稅額計算表）、營利事業
    所得稅91及92年度違章案件移送表、被告所屬臺北縣分局96
    年5 月7 日北區國稅北縣一字第0960026185號函、承諾書、
    營業稅選案查核報告表、91及92年收入清冊、91及92年度報
    價單及支付證明書明細暨統一發票、91及92年臺北縣立殯儀
    館火葬許可證申請書暨委託書明細、91及92年度營利事業所
    得稅結算申報書、91年度未分配盈餘調整數額計算表、營利
    事業所得稅91年度未分配盈餘違章案件移送表；審查結果增
    減金額變更比較表、91及92年度營利事業所得稅未分配盈餘
    核定稅額及罰鍰繳款書、罰鍰處分書、91及92年度未分配盈
    餘更正核定通知書暨調整法令及依據說明書等件附於原處分
    卷及訴願卷可稽，堪予認定。
六、有關原告91及92年度營利事業所得稅及罰鍰部分：
    歸納兩造上述之主張，本件爭執之重點為：被告核定原告91
    年度及92年度全年所得額，是否有誤？原告是否有本件之故
    意或過失？玆分述如下：
（一）全年所得額部分：
  １、按「納稅義務人自動向稅捐稽徵機關補報並補繳所漏稅款
      者，凡屬未經檢舉、未經稽徵機關或財政部指定之調查人
      員進行調查之案件，左列之處罰一律免除……二、各稅法
      所定關於逃漏稅之處罰。」、「營利事業所得之計算，以
      其本年度收入總額減除各項成本費用、損失及稅捐後之純
      益額為所得額。」分別為稅捐稽徵法第48 條 之1 第1 項
      第2 款及行為時所得稅法第24條第1 項所明定。次按「稅
      捐稽徵法第四十八條之一自動補報免罰之規定，以未經檢
      舉及未經稽徵機關或財政部指定之調查人員進行調查為要
      件。……故違章漏稅案件，經人向有權處理機關檢舉或經
      有權處理機關主動察覺或查獲者，均屬經檢舉之案件，無
      稅捐稽徵法第四十八條之一補稅免罰規定之適用。」、「
      納稅義務人因同一漏稅事實，涉嫌分別逃漏營業稅及營利
      事業所得稅……納稅義務人如對核定之營業稅及營利事業
      所得稅不服，應分別依照稅捐稽徵法第三十五條規定申請
      復查。但稽徵機關對有關營利事業所得稅部分復查之申請
      ，可暫緩依稅捐稽徵法第三十五條第二項（現行法第四項
      ）規定作成決定，並通知納稅義務人俟營業稅部分經復查
      、訴願或行政訴訟終結決定或判決應補徵或退還稅款後，
      再依營業稅部分確定之事實，作為營利事業所得稅復查決
      定之參考。」財政部70年2 月19日臺財稅第31318 號函及
      80年8 月8 日臺財稅第800695600 號函釋在案。
  ２、經查：原告係經營葬儀服務業，91及92年度分別列報營業
      收入淨額35,286元、45,771元、全年所得額2,470 元、3,
      204 元，被告初查依書面審查核定，嗣經查獲91及92年度
      漏報營業收入571,429 元、809,524 元，重行核定91及92
      年度營業收入淨額606,715 元、855,295 元，又以其未能
      提示帳簿憑證及有關文據供核，按該業（行業標準代號：
      8995-14 ）同業利潤標準淨利率31% 核算營業淨利188,08
      1 元及265,141 元，重行核定91及92年度全年所得額188,
      081元、265,141 元等情，此有被告91及92年度營利事業
      所得稅核定稅額、91及92年度營利事業所得稅核定通知書
      暨調整法令及依據說明書、91及92年度營利事業所得稅審
      查報告書一般案件重核報告書等附於原處分卷可參，揆諸
      前揭規定，並無違誤。
  ３、原告仍以前開主張資為爭議。惟查：本件同一漏稅事實之
      營業稅部分，原告不服被告核定漏分，原告不服被告核定
      漏報銷售額3,238,905 元（91年度1,523,809 元、92年度
      1,714,286 元）申請復查，嗣撤回復查，經被告更正核定
      漏報銷售額1,380,953 元（91年度571,429 元、92年度80
      9,524 元）確定在案，此有被告營業稅查核報告及營業稅
      查簽報告各1 份附於原處分卷可參。次查：營利事業所得
      稅部分，經被告就原告所提示資料查核結果，（1 ）有關
      營業收入部分，原告已自行更正列報91及92年度為635,28
      6 元、9 45,771元（與本次核定營業收入606,715 元及85
      5,295 元之差額28,715元及90,476元，係含稅計價所致）
      ，其中A 、收入明細表部分，其入帳日與火葬許可證申請
      書之立約日不一致，甚至提前數月，與常情不符；B 、報
      價單上所載金額係包含委託代辦事項，雖與支付證明書所
      載金額相符，惟與原告主張收取人力服務工資，委託代辦
      事項均介紹其他廠商與委託人自行洽辦，未收取回扣或佣
      金，並不相符；另報價單上所載委託人委託代辦事項係由
      原告負責檢附相關業者憑證及文具請款，亦與其主張有別
      ，且仍未提示合作廠商相關資料供核，故被告核定91及92
      年度漏報營業收入571,429 元、809,52 4元，並無不合。
      （2 ）營業成本部分，依營業成本分析表所載工資，與其
      所提示之工資印領清冊屬直接人工之薪資不符（如91年2
      月及92年1 月各承辦2 件委託案，依其所提示之薪資印領
      清冊屬直接人工之薪資49,072元及57,634元，與營業成本
      分析表所載工資94,130元及82,558元不符），且未為員工
      投保勞、健保，亦有違常情；又進貨部分，仍未提示相關
      帳簿憑證供核，致營業成本無法勾稽查核。（3 ）營業費
      用及損失總額部分，仍未提示相關帳簿憑證供核，參諸最
      高行政法院）36年度判字第16號判例：「當事人主張事實
      須負舉證責任。倘其所提出之證據不足為主張事實之證明
      ，自不能認其主張之事實為真實。」之意旨，故被告核定
      91及92年度全年所得額188,081 元、265,141 元，並無違
      誤，足見原告之主張，不足採信。
（二）罰鍰部分：
  １、按「納稅義務人已依本法規定辦理結算申報，但對依本法
      規定應申報課稅之所得額有漏報或短報情事者，處以所漏
      稅額二倍以下之罰鍰。」為所得稅法第110 條第1 項所明
      定。次按「漏稅額在新臺幣十萬元以下者。一、處所漏稅
      額○．五倍之罰鍰。」為財政部97年1 月24日臺財稅字第
      0970456930號令修正發布稅務違章案件裁罰金額或倍數參
      考表所規定。
  ２、次按，行政罰法第7 條第1 項規定：「違反行政法上義務
      之行為非出於故意或過失者，不予處罰。法人、設有代表
      人或管理人之非法人團體、中央或地方機關或其他組織違
      反行政法上義務者，其代表人、管理人、其他有代表權之
      人或實際行為之職員、受僱人或從業人員之故意、過失，
      推定為該等組織之故意、過失。」又同法第45條第1 項規
      定：「本法施行前違反行政法上義務之行為應受處罰而未
      經裁處，於本法施行後裁處者，除第十五條、第十六條、
      第十八條第二項、第二十條及第二十二條規定外，均適用
      之。」本件原告91及92年度漏報營業收入571,429 元、80
      9,524 元，致漏報全年所得額177,142 元、250,952 元，
      業如前述，原告於系爭年度營利事業所得稅結算申報時自
      應申報，然其猶加以漏報，並產生短報課稅所得額之結果
      ，難謂其主觀上無違反之所得稅法第110 條第1 項之故意
      。縱認無違章故意，然原告上開營業收入之漏報，法律已
      明定其構成要件，原告對於該營業收入應如何申報，理應
      參照相關法令規定辦理；若對法令之適用及解釋產生疑義
      時，原告亦非不可向相關專業機構及人員查詢，於獲得正
      確及充分之資訊後申報，然原告捨此不由，猶有漏報營業
      收入之情形，自難謂其主觀上無應注意、能注意而不注意
      之過失責任。是以，本件原告違反所得稅法第110 條第1
      項之行為，自應加以處罰。從而，被告參酌原告所漏稅額
      在10萬元以下，按原告所漏稅額37,853元、56,285元，各
      處0. 5倍罰鍰計18,900元、28,100元，並無違誤。
七、有關91及92年度未分配盈餘加徵營利事業所得稅及罰鍰部分
    ：
    歸納兩造上述之主張，本件爭執之重點為：被告核定原告91
    年度及92年度未分配盈餘，是否有誤？原告是否有本件之故
    意或過失？玆分述如下：
（一）未分配盈餘部分：
  １、按「自八十七年度起，營利事業當年度之盈餘未作分配者
      ，應就該未分配盈餘加徵百分之十營利事業所得稅，不適
      用第七十六條之一規定。前項所稱未分配盈餘，係指經稽
      徵機關核定之課稅所得額……減除左列各款後之餘額：一
      、當年度應納之營利事業所得稅。……三、已由當年度盈
      餘分配之股利淨額或盈餘淨額。四、已依公司法或其他法
      律規定由當年度盈餘提列之法定盈餘公積……六、已依公
      司或合作社章程規定由當年度盈餘給付之董、理、監事職
      工紅利或酬勞金。……十、其他經財政部核准之項目。」
      為行為時所得稅法第66條之9 第1 項及第2 項第1 款、第
      3 款、第4 款、第6 款、第10款所明定。次按「左列各款
      ，於計算營利事業當年度應加徵百分之十營利事業所得稅
      之未分配盈餘時，得依所得稅法第六十六條之九第二項第
      十款規定，自稽徵機關核定之課稅所得額中減除……三、
      依所得稅法第八十三條及其施行細則第八十一條規定，按
      同業利潤標準核定之全部或部分所得額，與其依帳載資料
      申報之全部或部分所得額之差額。」為行為時營利事業所
      得稅查核準則第111 條之1 第3 款所規定。
  ２、經查：本件原告91年度未分配盈餘申報，原列報課稅所得
      額2,470 元及未分配盈餘0 元，被告初查分別核定2,470
      元及1 元，嗣經查獲原告91年度營利事業所得稅結算申報
      漏報課稅所得額177,142 元，乃重行核定課稅所得額188,
      081 元，減除當年度應納之營利事業所得稅37,853元、已
      由當年度盈餘分配之股利淨額或盈餘淨額1,848 元、已依
      公司法或其他法律規定由當年度盈餘提列之法定盈餘公積
      207 元、已依公司或合作社章程規定由當年度盈餘給付之
      董、理、監事職工紅利或酬勞金19元及依所得稅法第83條
      及其施行細則第81條規定，按同業利潤標準核定之全部或
      部分所得額，與其依帳載資料申報之全部或部分所得額之
      差額8,863 元，重行核定未分配盈餘139,291 元等情，此
      有被告91年度營利事業所得稅未分配盈餘核定稅額及罰鍰
      繳款書、罰鍰處分書、91年度未分配盈餘更正核定通知書
      暨調整法令及依據說明書等件附於原處分卷可參，揆諸前
      揭規定，並無不合。
  ３、次查：原告92年度未分配盈餘申報，原列報課稅所得額3,
      204 元及未分配盈餘負12,548元，被告初查原依申報數核
      定，嗣經查獲原告92年度營利事業所得稅結算申報漏報課
      稅所得額250,952 元，乃重行核定課稅所得額265,141 元
      ，減除當年度應納之營利事業所得稅56,285元及依所得稅
      法第83條及其施行細則第81條規定，按同業利潤標準核定
      之全部或部分所得額，與其依帳載資料申報之全部或部分
      所得額之差額26,945元，重行核定未分配盈餘182,119 元
      ，有被告92年度營利事業所得稅未分配盈餘核定稅額及罰
      鍰繳款書、罰鍰處分書、92年度未分配盈餘更正核定通知
      書暨調整法令及依據說明書等件附於原處分可參，揆諸前
      揭規定，亦無不合。
  ４、原告主張：被告應俟91及92年度營利事業所得稅確定，方
      能決定91及92年度未分配盈餘加徵營利事業所得稅及罰鍰
      云云。惟查：被告就原告91及92年度營利事業所得稅所為
      之核定，自送達處分生效起即具有實質上之存續力，在該
      課稅處分經撤銷前，對於91及92年度未分配盈餘加徵10%
      營利事業所得稅關於課稅所得額之爭執而言，有其構成要
      件之效力，被告得據以核定原告91及92年度未分配盈餘，
      至原告91及92 年 度營利事業所得稅確定後，如有變更原
      核定事項，致影響未分配盈餘之計算者，當可再循更正程
      序辦理，並不影響原告權益。足見原告之主張，不足採信
      。
（二）罰鍰部分：
  １、按「營利事業已依第一百零二條之二規定辦理申報，但有
      漏報或短報未分配盈餘者，處以所漏稅額一倍以下之罰鍰
      。」為所得稅法第110 條之2 第1 項所明定。
  ２、次按，行政罰法第7 條第1 項規定：「違反行政法上義務
      之行為非出於故意或過失者，不予處罰。法人、設有代表
      人或管理人之非法人團體、中央或地方機關或其他組織違
      反行政法上義務者，其代表人、管理人、其他有代表權之
      人或實際行為之職員、受僱人或從業人員之故意、過失，
      推定為該等組織之故意、過失。」又同法第45條第1 項規
      定：「本法施行前違反行政法上義務之行為應受處罰而未
      經裁處，於本法施行後裁處者，除第十五條、第十六條、
      第十八條第二項、第二十條及第二十二條規定外，均適用
      之。」本件原告91及92年度營利事業所得稅結算申報，漏
      報課稅所得額177,142 元、250,952 元，致漏報未分配盈
      餘139,291 元、182,119 元，業如前述，原告於系爭年度
      營利事業所得稅結算申報時自應申報，然其猶加以漏報，
      並產生短報課稅所得額之結果，難謂其主觀上無違反之所
      得稅法第110 條第1 項之故意。縱認無違章故意，然原告
      上開課稅所得額之漏報，法律已明定其構成要件，原告對
      於該課稅所得額應如何申報，理應參照相關法令規定辦理
      ；若對法令之適用及解釋產生疑義時，原告亦非不可向相
      關專業機構及人員查詢，於獲得正確及充分之資訊後申報
      ，然原告捨此不由，猶有漏報課稅所得額之情形，自難謂
      其主觀上無應注意、能注意而不注意之過失責任。是以，
      本件原告違反所得稅法第110 條第1 項之行為，自應加以
      處罰。從而，被告91年度按所漏稅額13,929元處0.25倍罰
      鍰3,400 元，92年度按所漏稅額18,211元處0.25倍罰鍰
      4,500 元，並無違誤。
八、綜上所述，原告主張各節，均無可採，本件被告所為原處分
    ，並無違誤，訴願決定予以維持，亦無不合。原告仍執前詞
    ，訴請撤銷，為無理由，爰不經言詞辯論，逕予駁回。
九、本件事證已臻明確，兩造其餘攻擊防禦方法均與本件判決結
    果不生影響，故不逐一論述，併此敘明。
據上論結，本件原告之訴為無理由，爰依行政訴訟法第236條、
第233條第1項、第98條第1項前段判決如主文。
中    華    民    國    98    年     2     月    17   日
            臺北高等行政法院第一庭
                                  法  官  許麗華
上為正本係照原本作成。
本件以訴訟事件所涉及之法律見解具有原則性者為限，始得於本
判決送達後20日內向本院提出上訴狀並表明上訴理由，如已於本
判決宣示後送達前提起上訴者，應於判決送達後20日內補具上訴
理由（均按他造人數附繕本），且經最高行政法院許可後方得上
訴。
中    華    民    國    98    年     2     月    17   日
                                  書記官  蘇婉婷


司法院資訊處製作；財團法人民間司法改革基金會備份。
